【裁判字號】    98,上訴,324
【裁判日期】    980409
【裁判案由】    違反藥事法等
【裁判全文】
臺灣高等法院臺中分院刑事判決         98年度上訴字第324號
上  訴  人
即  被  告  乙○○
上列上訴人因違反藥事法等案件，不服臺灣臺中地方法院97年度
訴字第4648號中華民國97年12月31日第一審判決（起訴案號：臺
灣臺中地方法院檢察署97年度偵字第24849號），提起上訴，本
院判決如下：
    主  文
原判決撤銷。
乙○○明知禁藥而轉讓，累犯，處有期徒刑月。
    犯罪事實
一、乙○○前於民國（下同）九十三年間，因施用毒品案件，經
    臺灣苗栗地方法院以九十四年度易字第五號判處有期徒刑一
    年確定，於九十五年五月二十七日縮刑期滿執行完畢；復因
    施用第二級毒品案件，經臺灣臺中地方法院以九十六年度易
    字第五六七八號判決判處有期徒刑一年，減為有期徒刑六月
    ，如易科罰金以新臺幣一千元折算一日確定，於九十七年三
    月二十四日易科罰金執行完畢，詎乙○○仍不知警惕，明知
    甲基安非他命類藥品業經行政院衛生署公告禁止於醫療上使
    用，屬藥事法第二十二條第一項第一款所稱之禁藥，不得轉
    讓，竟基於轉讓禁藥之犯意，於九十七年四月下旬某日、時
    ，在臺中市○○區○○路二段二八四巷三四號住處，無償轉
    讓禁藥第二級毒品安非他命供丙○○施用一次。嗣於九十七
    年四月二十九日二十二時三十分許，為警持搜索票在臺中縣
    太平市○○路五一三號之丙○○住處，查獲安非他命吸食器
    一組。再經丙○○告以乙○○曾提供甲基安非他命供其吸用
    ，因而循線查獲上情。
二、案經臺灣臺中地方法院檢察署檢察官自動檢舉簽分後偵查起
    訴。
    理    由
一、上訴人即被告（以下簡稱被告）乙○○經本院合法傳喚，無
    正當理由，未於本院審理期日到庭，惟被告於原審審理時矢
    口否認有何轉讓禁藥安非他命之犯行，辯稱：伊沒有提供安
    非他命給證人丙○○云云。經查：被告業於偵查中坦承：「
    那時候我在施用安非他命，我請她（指丙○○）用一口，是
    她先生死後沒多久的事」等語（見臺灣臺中地方法院檢察署
    97年度偵字第22312號卷第6頁），核與證人丙○○於原審審
    理時結證稱：「我之前有去被告乙○○家中用過。我叫乙○
    ○拿安非他命請我，只有這一次。而且只是在吸食器裡面。
    差不多就是四月左右。詳細日期我記不得了」、「（大概是
    在何時乙○○拿安非他命請你？）我忘記了，時間約在四月
    底之前，因為我四月底就被抓了」等語（見原審卷第33頁）
    、「（被告請妳那一次是不是距妳先生過世的時間很近？）
    是的，大概是在四月二十幾日。」等語（見原審卷第34頁）
    ，已明確證述被告於九十七年四月下旬某日、時，在被告臺
    中市○○區○○路二段二八四巷三四號住處，由被告無償提
    供禁藥甲基安非他命供證人丙○○施用一次之事實。原審辯
    護人雖為被告利益辯護稱：證人丙○○於偵查中證稱「我都
    是在他家交易過一次，之前他都請我，不用錢」、「他說他
    沒錢，意思是要錢了，我就拿二千元補貼他」等語，另警詢
    中則證述：「他有提供安非他命供我吸食，‧‧‧，當時他
    吸食完後我向他拿安非他命一小包」等語，警詢及偵查中所
    供稱顯有不同，並不足以證明被告犯罪云云。然證人丙○○
    於原審審理時復證稱：「（為何之前在警察局跟檢察官訊問
    時，你沒有提到你開車載被告向第三人買安非他命的事？）
    他沒有問到我」、「（為何先前沒有提到你有跟被告一起出
    錢的問題？）都有。我有到乙○○家中用過一次不用錢的。
    我剛才說合資是另外一次，但是時間我記不得了。無償那一
    次在前，合資那一次在後。合資的那一次是每人出一千元」
    、「（合資去買那一次有買到嗎？）有。也有施用，沒有被
    查獲」等語（見原審卷第34頁），證人丙○○已證述無償轉
    讓，與被告是否有販賣第二級毒品甲基安非他命或是否與證
    人合資購買毒品顯然係二事，筆錄內容之不同應僅是訊問方
    向內容及筆錄紀錄之差異而已。是被告所辯及辯護人為被告
    利益所辯，均尚難採信。因而認本件事證明確，被告轉讓禁
    藥甲基安非他命之犯行，應堪認定。
二、按甲基安非他命固屬毒品危害防制條例第二條第二項第二款
    所規定之第二級毒品，惟安非他命類藥品業經行政院衛生署
    於六十九年十二月八日，以衛署藥字第三○一一二四號；七
    十九年十月九日，以衛署藥字第九○四一四二號公告禁止於
    醫療上使用，而屬藥事法第二十二條第一項第一款所稱之「
    禁藥」。又藥事法第八十三條第一項轉讓禁藥罪之法定刑為
    七年以下有期徒刑，得併科新臺幣五百萬元以下罰金，較毒
    品危害防制條例第八條第二項轉讓第二級毒品罪之法定刑為
    重。藥事法第八十三條第一項係於九十三年四月二十一日修
    正公布，同年月二十三日起施行，為毒品危害防制條例之後
    法。毒品之範圍尚包括影響精神物質與其製品。而藥事之管
    理，亦非僅止於藥品之管理。又毒品未必係經公告之禁藥，
    禁藥亦未必為毒品。毒品危害防制條例與藥事法二者，並無
    必然之特別法與普通法關係。故除有轉讓之第二級毒品達毒
    品危害防制條例第八條第六項之一定數量，經依法加重後之
    法定刑較藥事法第八十三條第一項之法定刑為重之情形外，
    因藥事法第八十三條第一項為後法，且為重法，應優先適用
    藥事法處罰（臺灣高等法院暨所屬法院九十四年法律座談會
    刑事類提案第八號結論意旨參照）。本件被告僅轉讓少許甲
    基安非他命予證人丙○○施用，未達行政院九十三年一月七
    日院臺法字第○九三○○八○五五一號令頒轉讓持有毒品加
    重其持有之數量標準第二條關於第二級毒品在十公克以上之
    規定，故依法規競合，以重法優於輕法之適用法則，本案被
    告轉讓甲基安非他命，自應適用藥事法論處。核被告乙○○
    所為，係犯藥事法第八十三條第一項轉讓禁藥罪。被告轉讓
    禁藥甲基安非他命前，持有第二級毒品甲基安非他命之低度
    行為，為轉讓禁藥之高度行為所吸收，不另論罪。再者，被
    告前於九十三年間，因施用毒品案件，經臺灣苗栗地方法院
    以九十四年度易字第五號判處有期徒刑一年確定，於九十五
    年五月二十七日縮刑期滿執行完畢；復因施用第二級毒品案
    件，經臺灣臺中地方法院以九十六年度易字第五六七八號判
    決判處有期徒刑一年，減為有期徒刑六月，如易科罰金以新
    臺幣一千元折算一日確定，於九十七年三月二十四日易科罰
    金執行完畢，有臺灣高等法院被告全國前案紀錄表及臺灣臺
    中地方法院檢察署刑案資料查註紀錄表在卷可查，其於前案
    執行完畢五年內，故意再犯本件有期徒刑以上之罪，為累犯
    ，應依刑法第四十七條第一項之規定加重其刑。原審認被告
    罪證明確，固非無見，惟按：原審認定被告上開犯行，僅憑
    證人丙○○之證述，並無其他佐證，顯有理由不備，尚有未
    洽，另本件被告僅轉讓丙○○安非他命一次，轉讓數量輕微
    ，原審卻認定被告「無視該毒品足以助長施用毒品之惡習，
    甚至造成生命危險之生理成癮性及心理依賴性，嚴重戕害國
    民身心健康，危害國家社會治安，消耗國家為杜絕毒品犯罪
    所付出之社會成本，惡性非輕」，尚嫌失衡，亦有未洽。被
    告具狀上訴否認犯行，指摘原審判決不當，雖無由，惟原審
    判決既有上開可議之處，自應由本院將原審判決予以撤銷改
    判。爰審酌被告有毒品危害防制條例之刑事前案紀錄，有臺
    灣高等法院被告前案紀錄表在卷可稽，堪認品行不佳，並斟
    酌被告轉讓禁藥甲基安非他命僅有一次，數量不多，危害非
    鉅，並其犯後飾詞否認犯罪，及本件檢察官原係聲請以簡易
    判決處刑等一切情狀，量處如主文第二項所示之刑，以示懲
    儆。
三、被告經本院合法傳喚，無正當理由未於本院審理期日到庭，
    爰不待其陳述，逕行判決。
四、據上論斷，應依刑事訴訟法第三百六十九條第一項前段、第
    三百六十四條、第二百九十九條第一項前段、第三百七十一
    條，藥事法第八十三條第一項，刑法第十一條前段、第四十
    七條第一項，判決如主文。
本案經檢察官甲○到庭執行職務。
中    華    民    國    98    年    4     月    9     日
            刑事第二庭    審判長法  官  李  璋  鵬
                                法  官  胡  森  田
                                法  官  胡  忠  文
以上正本證明與原本無異。
如不服本判決應於收受送達後10日內向本院提出上訴書狀，其未
敘述上訴之理由者，並得於提起上訴後10日內向本院補提理由書
（均須按他造當事人之人數附繕本）「切勿逕送上級法院」。
                                書記官  許  麗  花
中    華    民    國    98    年    4     月    9     日
附錄論罪科刑法條
藥事法第83條第1項
明知為偽藥或禁藥，而販賣、供應、調劑、運送、寄藏、牙保、
轉讓或意圖販賣而陳列者，處7年以下有期徒刑，得併科新臺幣5
百萬元以下罰金。


司法院資訊處製作；財團法人民間司法改革基金會備份。
